【裁判字號】    89,易,2772
【裁判日期】    900327
【裁判案由】    竊盜
【裁判全文】
臺灣板橋地方法院刑事判決                        八十九年度易字第二七七二號
    公  訴  人  臺灣板橋地方法院檢察署檢察官
    被      告  丁○○
    選任辯護人  田鴻鈞
右列被告因竊盜案件，經檢察官提起公訴（八十九年度偵字第六七五七號），本院判
決如左：
    主  文
丁○○無罪。
    理  由
一、公訴意旨略以：丁○○基於意圖為自己不法所有之概括犯意，明知車牌號碼Ｋ四
    －二○九五號自小客貨車之所有權屬於原設於台北縣泰山鄉○○路九十九之二十
    號「乾茂盛國際有限公司」，自己並無管領、占有等權限，除非經公司負責人戊
    ○之同意，不得擅自使用之，竟於民國八十八年八月十二日離職時，未經戊○之
    同意而自行在上址乾茂盛國際有限公司戊○桌子內（未上鎖）取走車子鑰匙而竊
    走該車，得手後供己使用，且將之藏匿在位於台北縣新店市○○路八之一號四樓
    住處相隔甚遠之荒涼巷子內；復基於前揭犯意，明知自己對屬於前揭公司所有而
    置於倉庫內之宏碁四八六型電腦一部，僅可於下班時把玩，而實際之占有、管領
    、所有權限仍屬公司，竟於同年八月十九日竊取後據為己有，而將之移置於台北
    縣新店市○○路八之一號六樓處。嗣經戊○一再追索始答應返回上揭車子，而於
    同年九月十四日，戊○取回車子之際，在丁○○上開住處發現被竊之電腦，報警
    查獲上情。爰認被告丁○○所為係犯刑法第三百二十條第一項竊盜罪嫌。
二、按犯罪事實應依證據認定之，無證據不得推定其犯罪事實；又不能證明被告犯罪
    者，應諭知無罪之判決；刑事訴訟法第一百五十四條、第三百零一條第一項分別
    定有明文。又犯罪事實之認定，應憑真實之證據，倘證據是否真實尚欠明確，自
    難以擬制推測之方法，為其判斷之基礎；而認定犯罪事實之證據係指足以認定被
    告確有犯罪行為之積極證據而言，該項證據自須適合於被告犯罪事實之認定，始
    得採為斷罪資料，最高法院五十三年著有台上字第六五六號、二十九年上字第三
    一○五號判例。且刑事訴訟上證明之資料，無論其為直接或間接證據，均須達於
    通常一般之人均不致有所懷疑，而得確信其為真實之程度，始得據為有罪之認定
    ，若其關於被告是否犯罪之證明未能達此程度，而有合理懷疑之存在，致使無從
    形成有罪之確信，根據「罪證有疑，利於被告」之證據法則，即不得遽為不利被
    告之認定，亦有最高法院七十六年度台上字第四九八六號判例可稽。其以情況證
    據（即間接證據）斷罪時，尤須基於該證據在直接關係上所可證明之他項情況事
    實，本乎推理作用足以確證被告有罪，方為合法，不得徒憑主觀上之推想，將一
    般經驗上有利被告之其他合理情況逕予排除，此觀諸最高法院三十二年上字第六
    十七號判例意旨自明。
三、本件公訴人認為被告丁○○涉犯刑法第三百二十條第一項竊盜罪嫌，無非以告訴
    人代表人戊○之指述、證人即原「乾茂盛國際有限公司」之員工己○○之證述、
    以及被告於案發後將上開車子返回予「乾茂盛國際有限公司」情狀，為其論罪依
    據。惟訊之被告丁○○固坦承案發時上開汽車、電腦由其占有使用之事實，然堅
    決否認有何竊盜犯行，辯稱：（一）上開車輛係其本人購買，用為上下班之交通
    工具，因屬附條件買賣，其財力徵信有困難，改以「乾茂盛國際有限公司」名義
    徵信購買，再按月扣薪一萬元還給公司。購入後車鑰匙一支由其使用保管，八十
    八年八月十一日晚上八時許離開工廠，就把車開回去，隔天起沒有去上班，因為
    住處門口有學校不能停車，平日停車在附近大廈旁，那邊有停車位，比較安全。
    事發後戊○跟我媽媽說，如果車交還給他，就不再追究，所以車是我媽媽交給戊
    ○的。（二）至於上開電腦是戊○應允贈送之物，以前電腦是放在廠長室，戊○
    要求我廠長室要搬出來，所以八十七年底我先搬到新莊市○○街八十二巷十三弄
    的朋友家，到八十八年農曆年過後，我才搬回家等語。
四、經查：
  （一）關於車牌號碼Ｋ四－二○九五號自小貨車購置過程，業經販賣汽車業務員即
        證人丙○○於八十九年十一月二十八日到庭證述：「買主是丁○○，跟我聯
        繫要買的人是丁○○，剛開始跟我聯繫要買的人是他，領牌人員是由公司人
        員去監理所領的，車錢頭期款部分因為車有貸款，本來是要買丁○○的名字
        ，但因為要徵信，後來又改為乾茂盛的名義買‧‧‧」等語，此過程亦為告
        訴人代表人戊○所不爭執，且戊○於本院九十年二月六日辯論期日陳稱上開
        車輛經常作為被告上下班交通工具屬實，顯可見被告辯稱購車動機係為上下
        班交通工具一情，應屬可信。
  （二）告訴人代表人戊○於偵查中堅決指稱：「車子鑰匙平時由我保管，置我辦公
        室桌上，被告每次徵得我同意之後，即自行取鑰匙開車使用，但是八十八年
        八月十二日當天未經我許可自行取走鑰匙，將車子開走」（參偵查卷第二十
        九頁正面第十三行、背面第一、二行），公訴人依此指述，認為被告未得戊
        ○之同意，為取走鑰匙使用車子之竊盜行為。然觀戊○於本院九十年二月六
        日辯論期日陳述：「（問：車的鑰匙有幾把？）應該是二把，一把我保管，
        一把不知到塞到那裡。」一情，核與其於偵查中指述鑰匙保管情形即有不合
        ，從而被告辯稱其保有該車鑰匙一支，亦有可能。又證人乙○○於本院八十
        九年十一月二十八日準備程序到庭證述：上開車輛平日由被告使用，曾帶同
        被告前往修理該車等語在卷，該Ｋ四－二○九五號自小客貨車，既屬被告平
        日上下班之交通工具，衡情，被告應無屢次用車先徵得戊○同意之必要，故
        公訴人認定被告未得戊○之同意，取走鑰匙使用車子，為竊盜行為，恐有誤
        會。
  （三）案發時，戊○向警局指述：「Ｋ四－二○九五號自小客貨車於八十八年八月
        十二日早上五時，在北縣泰山鄉○○路九十九之二十二號（乾茂盛國際有限
        公司）遭丁○○開走至今未還」（參偵查卷第六頁背面），公訴意旨依此認
        定被告係八十八年八月十二日離職時，為竊車之犯行。惟本院九十年三月十
        三日辯論期日，戊○到庭陳稱：「‧‧‧我十一日那天因為他（按指被告）
        上班出去喝酒，我有罵他，晚上七、八點我回到工廠，被告不在，車也不見
        了，鑰匙也不見了，被告有留紙條，他說什麼事情明天再說‧‧‧我第二天
        去我媽那邊找，他們說和我媽沒有關係，我很氣，我就去找泰山警察局報警
        ，但是沒有被受理，後來我才去台北市報警，我當時直覺上就是這樣講，而
        且我在十二日的凌晨五點有到公司去看，車還是沒有回來，所以我才會這樣
        講。」究竟被告是八十八年八月十一日晚上七、八點下班時，開走該車，或
        翌（十二）日凌晨五時竊取該車，告訴人代表人先後指述不一。故戊○之指
        述，難以遽採為認定被告竊取車輛之證據。
  （四）至於證人即原「乾茂盛國際有限公司」之員工己○○，於偵查中所述僅涉及
        上開車輛之真正所有權歸屬間接事實，未為被告竊行之直接證述，本院傳喚
        復未到庭，無以究明此證人知悉之被告竊行。再審酌被告所辯戊○跟我媽媽
        說，如果車交還給他，就不再追究，所以車是我媽媽交給戊○等語，此交還
        車輛之事實，係本於所有權歸屬之認知而為，惟本件被告平日占有使用該車
        為交通工具，其於八十八年八月十一日晚上七、八點下班時駛離之外觀行為
        ，得否遽認係意圖不法所有，乘人不知之際，著手遂行竊車？即使被告所辯
        其為該車所有權人一情不足採信，亦不因而該當竊盜罪名。
五、次查：
  （一）被告辯稱上開電腦是戊○應允贈送之物，以前電腦是放在廠長室，戊○要求
        我廠長室要搬出來，所以八十七年底我先搬到新莊市○○街八十二巷十三弄
        的朋友家，到八十八年農曆年過後，我才搬回家等語，所辯八十八年農曆年
        過後搬回家一情，核與證人乙○○、黃詩荃二人，於本院八十九年十一月二
        十八日準備程序到庭證述八十八年四月間在被告家中見過電腦，被告告以該
        電腦為其所有等語相符；又同上準備程序本院質之戊○關於被告何日偷電腦
        一事，其稱：不知悉。故公訴意旨認定被告於八十八年八月十九日竊取電腦
        ，於犯行時間點上，已有可疑。
  （二）又戊○於本院指陳該公司廠長（按即被告）室、庫存區平均一周清點一次，
        八十七年至八十八年間，該公司之電腦數量，約有七至九部等語，參以證人
        甲○○於本院八十九年十一月二十八日準備程序到庭證述電腦原先放置於廠
        長室一情，茍若戊○未應允贈送電腦，何以該電腦離廠置於被告家中數月，
        而戊○卻不知公司所有電腦已有短少之事，直至八十八年九月十四日至被告
        住所索取車輛，始發覺電腦亦失竊？
  （三）被告雖無未能舉證證實受贈電腦一事，惟告訴人代表人戊○上開指述被告竊
        取電腦情狀，存在瑕疵，本院復查無其他積極之證據，足資證明於被告住處
        查獲之電腦，係被告行竊占有之物，此部份公訴犯行亦難遽信。
六、綜上所述，被告是否竊盜，經審理結果未能達到確信真實之程度，而有合理懷疑
    之存在，本院無從形成有罪之確信，參酌上開「罪證有疑，利於被告」之證據法
    則，應認為本件公訴竊盜事實不能證明，爰為無罪之諭知。
據上論斷，應依刑事訴訟法第三百零一條第一項，判決如主文。
本案經檢察官李吉祥到庭執行職務
中    華    民    國      九十        年      三      月    二十七      日
                                      臺灣板橋地方法院刑事第三庭
                                          法  官    陳   財   旺
右正本證明與原本無異。
如不服本判決，應於判決送達後十日內，向本院提出上訴狀。
                                          書記官    張   惠   芳
中    華    民    國      九十        年      三      月     二十七     日


司法院資訊處製作；財團法人民間司法改革基金會備份。
